【裁判字號】    98,訴,295
【裁判日期】    980318
【裁判案由】    違反槍砲彈藥刀械管制條例
【裁判全文】
臺灣臺中地方法院刑事判決               98年度訴字第295號
公  訴  人  臺灣臺中地方法院檢察署檢察官
被      告  甲○○
選任辯護人  劉喜律師
上列被告因違反槍砲彈藥刀械管制條例案件，經檢察官提起公訴
（97年度偵字第4390號），本院判決如下：
    主    文
甲○○無罪。
    理    由
一、公訴意旨略以：被告甲○○為「巨鑫玩具店」（址設臺中縣
    大肚鄉○○路○ 段31號）負責人，明知未經許可，不得持有
    具殺傷力之槍枝，竟先後於民國96年2 月10日、96年7 月23
    日，以新臺幣（下同）4675元、4505元，透過中盤商丁○○
    向「華山玩具」購得槍枝管制編號0000000000、0000000000
    號之空氣長槍2 支，並於96年11月3 日，以7000元之代價，
    透過中盤商乙○○向「北極熊玩具店」之負責人郭曾政祺（
    業經檢察官為不起訴處分）訂貨，再由郭曾政祺向「華山玩
    具」購得槍枝管制編號0000000000號之空氣長槍1 支。被告
    購得上開槍枝後，竟意圖販賣而陳列在「巨鑫玩具店」，並
    購入瓦斯鋼瓶及小鋼珠，作為上開槍枝之發射動能及子彈。
    嗣為警於97年1 月31日晚上7 時30分許，持法院所核發之搜
    索票，在「巨鑫玩具店」扣得10支槍枝及CO2 小鋼瓶50支、
    GA S瓦斯瓶1 支、6MM 鋼珠2 包、4.5MM 銅珠1 包、8MM 小
    鋼珠1 包、飛鏢彈11發、被擊穿之小鋼瓶（內有小鋼珠1 顆
    ）1 支、霰彈槍彈殼1 枚。經送鑑定之結果，認定上開槍枝
    管制編號0000000000、0000000000及0000000000這3 支槍枝
    ，均係具有殺傷力之槍枝，而查獲上情。因認被告涉犯槍砲
    彈藥刀械管制條例第8 條第4 項之未經許可，持有、意圖販
    賣而陳列其他可發射金屬或子彈具有殺傷力之槍枝罪嫌。
二、按犯罪事實應依證據認定之，無證據不得認定犯罪事實；不
    能證明被告犯罪者，應諭知無罪之判決，刑事訴訟法第154
    條第2 項、第301 條第1 項分別定有明文。又認定不利於被
    告之事實，須依積極證據，苟積極證據不足為不利於被告事
    實之認定時，即應為有利於被告之認定，更不必有何有利之
    證據；認定犯罪事實所憑之證據，雖不以直接證據為限，間
    接證據亦包括在內，然而無論直接或間接證據，其為訴訟上
    之證明，須於通常一般之人均不致有所懷疑，而得確信為真
    實之程度者，始得據為有罪之認定，若其關於被告是否犯罪
    之證明未能達此程度，而有合理性懷疑之存在，致使無從形
    成有罪之確信，根據「罪證有疑，利於被告」之證據法則，
    即不得遽為不利於被告之認定。再事實之認定，應憑證據，
    如未能發現相當證據，或證據不足以證明，自不能以推測或
    擬制之方法，以為裁判之基礎。又刑事訴訟法第161 條第1
    規定：檢察官就被告犯罪事實，應負舉證責任，並指出證明
    之方法。因此，檢察官對於起訴之犯罪事實，應負提出證據
    及說服之實質舉證責任。倘其所提出之證據，不足為被告有
    罪之積極證明，或其指出證明之方法，無從說服法院以形成
    被告有罪之心證，基於無罪推定之原則，自應為被告無罪判
    決之諭知（最高法院分別著有30年上字第816 號、76年臺上
    字第4986號、40年臺上字第86號、92臺上字128 號判例可資
    參照）。
三、關於證據能力方面：
(一)、按被告以外之人於審判外之言詞或書面陳述，除法律有規定
    者外，不得作為證據。刑事訴訟法第159 條第1 項定有明文
    。是秘密證人A1於警詢中之證詞，既經被告及選任辯護人爭
    執其證據能力，應無證據能力。
(二)、按被告以外之人於審判外之陳述雖不符刑事訴訟法第159 條
    之1 至之4 等4 條之規定，而經當事人於審判程序同意作為
    證據，法院審酌該言詞陳述或書面陳述作成時之情況，認為
    適當者，亦得為證據；當事人、代理人或辯護人於法院調查
    證據時，知有刑事訴訟法第159 條第1 項不得為證據之情形
    ，而未於言詞辯論終結前聲明異議者，視為有前項之同意，
    同法第159 條之5 定有明文。立法意旨在於傳聞證據未經當
    事人之反對詰問予以核實，原則上先予排除。惟若當事人已
    放棄反對詰問權，於審判程序中表明同意該等傳聞證據可作
    為證據；或於言詞辯論終結前未聲明異議，基於尊重當事人
    對傳聞證據之處分權，及證據資料愈豐富，愈有助於真實發
    見之理念，且強化言詞辯論主義，使訴訟程序得以順暢進行
    ，上開傳聞證據亦均具有證據能力。本案被告、選任辯護人
    及檢察官於本院準備程序及審理程序時就本判決所引用之下
    列卷內證據資料，均不爭執，且本院審酌本案證人之供述或
    文書作成之形式，均無瑕疵、與待證事實具有關聯性等情況
    ，認為適當，應認得為證據，揆諸前開說明，就本案所引用
    之供述、書面證據均具有證據能力，合先敘明。
四、公訴人認被告涉有未經許可持有、意圖販賣而陳列具有殺傷
    力之槍枝罪嫌，無非係以槍彈鑑定書顯示前揭3 支槍枝均具
    有殺傷力乙情，資為主要論據。訊據被告堅詞否認上開犯行
    ，辯稱：扣案3 支空氣長槍，均係玩具槍，其中槍枝管制編
    號00000000 00 、00 00000000 係向元發玩具店之丁○○購
    買、編號0000 0000 00號係向國賓玩具店之乙○○購買，當
    時他們均稱沒有殺傷力，是合法的，是由華山玩具公司製造
    、出售的，伊先前也有多次向丁○○、乙○○購買玩具槍，
    均沒有問題。伊購入後，就直接陳列在店內販售，並沒有改
    造或變造，伊並沒有鑑驗槍枝之專業知識，根本不知道上開
    3 支玩具槍會有殺傷力，應不為罪等語。選任辯護人則辯稱
    ：與本案同型槍枝均未檢測出有殺傷力之情形，何以這3 支
    空氣長槍會鑑驗出有殺傷力？鑑驗結果是否正確，實有可疑
    。且被告係向合法玩具廠商購買上開槍枝，購入及出售價格
    均符合商場交易習慣，又未改造、變造槍枝，被告主觀上並
    無殺傷力之認知，亦無犯意等語。
五、經查：
(一)、按槍砲彈藥刀械管制條例所謂之槍砲，係指「具有殺傷力」
    之可發射金屬或子彈之各式槍砲而言，該條例第4 條第1 項
    定有明文。次按鑑定資料，只為形成法院心證的資料之一，
    於法院並無絕對拘束力，換言之，雖經鑑定，法院仍應本於
    職權予以調查，以期發現真實，不得以鑑定報告作為判決的
    唯一依據，否則一經鑑定，無異已得判決之結果，而法院之
    審判，勢將流於形式，自與職權調查發現真實之本旨有違。
    又鑑定人之鑑定，雖足為證據資料之一種，但鑑定報告顯有
    疑義時，審理事實之法院，仍應調查其他必要之證據，以資
    認定，不得專憑不實不盡之鑑定報告，作為判決之唯一證據
    （最高法院40年臺上字第71號判例意旨參照）。查，本案扣
    案之上開3 支空氣長槍（槍枝管制編號0000000000、000000
    0000、0000000000號），經送請內政部警政署刑事警察局鑑
    定結果，認「槍枝管制編號0000000000，認係氣體動力式槍
    枝，以小型高壓氣體鋼瓶內氣體為發射動力，經以金屬彈丸
    測試3 次，其中彈丸（直徑8.0MM 、重量2.1G）最大發射速
    度為123 公尺/ 秒，計算其動能為15焦耳，換算其單位面積
    動能為31焦耳/ 平方公分；槍枝管制編號0000000000，認係
    氣體動力式槍枝，以填充氣體為發射動力，經以金屬彈丸測
    試3 次，其中彈丸（直徑6.0MM 、重量0.88G） 最大發射速
    度為126 公尺/ 秒，計算其動能為6.9 焦耳，換算其單位面
    積動能為24焦耳/ 平方公分；槍枝管制編號0000000000，認
    係氣體動力式槍枝，以小型高壓氣體鋼瓶內氣體為發射動力
    ，經以金屬彈丸測試3 次，其中彈丸（直徑8.0MM 、重量2.
    1G）最大發射速度為16 0公尺/ 秒，計算其動能為26焦耳，
    換算其單位面積動能為53焦耳/ 平方公分」，此有該局97年
    3 月6 日刑鑑字第0970 021916 號槍彈鑑定書附卷可稽（見
    核交卷第3 至6 頁），公訴人據上乃認定本案扣案上開3 支
    空氣長均具有殺傷力，固非無據。然參諸華山玩具公司之實
    際負責人即證人范進財於本院審理時到庭具結證述：「（問
    ：就這3 支槍枝而言，會影響他們的殺傷力的結構為何？）
    氣體【瓦斯鋼瓶的大小、跟氣體的種類】、彈簧都會影響槍
    枝的動能，有時候動能也不穩定，測試時的氣溫會影響動能
    的大小」等語明確（見本院卷第70頁反面），足認測試使用
    之鋼瓶大小、氣體種類、測試時之氣溫均足以影響測試動能
    之數據，並非恆定，上開槍枝既均分別經3 次測試，卻僅提
    供最大發射速度之數據，並未提供另2 次試射之數據為何，
    則是否每次發射均達到單位面積動能20焦耳/ 平方公分以上
    ？而可據以認定具有殺傷力，即非無疑。參以證人丁○○、
    乙○○、范進財於本院審理時到庭具結均證稱：所賣出與本
    案扣案槍枝同型號之其餘槍枝，均未有人反應或被查獲測試
    出具有殺傷力等情（見本院卷第64頁反面、66頁反面、70頁
    反面、71頁反面、72頁），而本案除上開3 支槍枝外，同時
    遭扣案之其餘7 支槍枝，經鑑定結果，亦均認為不具殺傷力
    ，有上開槍彈鑑定書為憑，益徵本案之測試數據是否受到其
    他因素之影響而有誤差，非無疑義，尚難以本案之槍彈鑑定
    書遽為不利於被告之認定。
(二)、復按非法持有槍枝罪之成立，自以行為人具備該槍枝係具有
    殺傷力之認識，而基於違反槍砲彈藥刀械管制條例之故意，
    始足當之；如無此認識，自信為無殺傷力之槍砲，而持有者
    ，因其認識面與存在面之事實互異，自應阻卻故意，不成立
    該罪（最高法院79年度臺上字第4973號判決參照）。
１、本案扣案槍枝管制編號0000000000、0000000000確係被告向
    元發玩具店之丁○○所購買、編號0000 0000 00號確係被告
    向國賓玩具店之乙○○購買，且上開槍枝確係華山公司合法
    售出之產品乙情，分別業據證人丁○○於本院審理時到庭具
    結證述：「（問：被告有無於96年2 月10日向你的元發玩具
    店購買槍枝，管制編號0000000000號，另於96年7 月23 日
    購買編號000000 0000 號這兩支玩具槍？【提示核交卷照片
    編號1 至3 、17至19】）外觀看起來是我販售的沒有錯，時
    間也是正確」、「（問：請問你這兩支玩具槍是向何人購買
    ？）華山玩具的范乃仁購買的」、「（問：請問范乃仁與范
    進財是何關係？）父子關係」、「（問：就你在賣這兩支玩
    具槍給被告的時候，你是否知道這兩支槍具有殺傷力？）不
    知道」、「外觀看起來沒有改造或變造，但是內部不知道，
    當時我賣給被告的是這兩支槍枝沒有錯」、「（問：被告知
    道編號0000000000號空氣長槍、編號0000000000號空氣長槍
    這兩支槍是你向華山玩具買來轉售給被告的嗎？）被告在跟
    我訂購的時候，就已經知道」、「（問：審判長問依你在業
    界的經驗，華山玩具販賣空氣玩具槍有多久？）歷史悠久，
    業界都知道，被告做玩具店不久，但是也應該知道華山玩具
    很有名」、「（問：有關本案編號0000000000號空氣長槍、
    編號0000000000號空氣長槍，你都是跟華山玩具的范乃仁購
    買？）我都是打電話向華山玩具的小姐訂貨，這兩支槍是跟
    范乃仁以電話訂購，我說我要這兩支槍，他就用貨運送過來
    ，送過來的時候有用紙盒包裝，都有附說明書在紙盒內，我
    是照華山玩具寄過來的紙盒，完封不動交給被告」等語（見
    本院卷第61頁反面至61頁反面、64頁）；證人乙○○證稱：
    「（問：你是否有在96年11月3 日將編號0000 000000 號空
    氣長槍賣給被告？【提示槍枝】是我賣給被告的」、「（問
    ：你出售的編號0000000000號空氣長槍是向何人購買的？）
    跟北極熊玩具店的郭曾政祺購買的」、「（問：請提示槍枝
    ，這支槍在和你賣給被告的時候做比較，有無經過改造或變
    造過？【提示】）跟我賣給被告的時候一樣」、「（問：你
    在將這支槍賣給被告的時候，以你的經驗你是否知道這把玩
    具槍有殺傷力？）沒有殺傷力，如果經過改造才會有」、「
    （問：被告向你買編號0000 000000 號空氣長槍的時候，被
    告是否知道華山玩具賣的嗎？）被告知道，包裝盒沒有寫任
    何公司，我有告訴被告我會向北極熊玩具店調貨，北極熊玩
    具店會再向華山玩具調貨」、「（問：提示扣案編號0000
    000000號空氣長槍，請辨識槍枝的彈簧，跟你賣給被告的時
    候，是否一樣？【提示槍枝】）一樣，沒有改造過」等語（
    見本院卷第65頁反面至66頁反面、68頁正反面）；證人郭曾
    政祺則於警詢、偵查中證述：其有販售上開扣案槍枝予乙○○等語屬實（見偵查卷第6 、24頁）；證人范進財亦於本院
    審理時到庭證述：「（問：你是華山玩具的負責人嗎？）我
    是公司實際負責人，我登記為公司的經理」、「（問：請提
    示編號0000000000號空氣長槍、編號0000000000號空氣長槍
    、編號0000000000號空氣長槍，這是「華山玩具」所販賣出
    去的槍枝？【提示】）編號0000000000號空氣長槍是我們公
    司製造的，另外兩支是我們公司經銷販賣的，這兩支槍其中
    編號0000000000號空氣長槍是松捷企業有限公司製造的，編
    號0000000000號空氣長槍是立智玩具工廠製造的」、「（問
    ：編號0000000000號空氣長槍、編號00000000 00 號空氣長
    槍、編號00000000 00 號空氣長槍有無被改造或變造過？【
    提示槍枝】）從外觀看起來是沒有改造或變造過，內部要拆
    開看才知道，這要請製造的廠商來拆開才知道有無改造、變
    造。這3 支槍枝的外觀看起來很完整，沒有改變過」、「（
    問：華山玩具在製造玩具槍，有無按批來測試槍枝有無殺傷
    力？）我們每一批出貨，都一定會測試有無殺傷力，絕對沒
    有殺傷力，已經賣了10幾年了」、「（問：你說松捷企業有
    限公司、立智玩具工廠這兩家製造賣給你的玩具槍，你們公
    司購買後，你們公司有無測試？）我們公司沒有測試，但是
    購買時，這兩家公司都會在包裝盒上面貼上公司測試的動能
    ，上面所貼的動能都是在標準值範圍內」等語綦詳（見本院
    卷第69頁反面、70頁），據上足認，本案扣案3 支槍枝確係
    華山玩具公司出售之玩具槍，經合法玩具經銷商輾轉出售予
    被告，委無疑義，足認其來源並未有何不正當之疑點，復參
    酌被告購買上開槍枝之價格（4000多至7000元）、配件（飛
    鏢彈、瓦斯瓶、小鋼珠等），核與目前玩具槍市場交易之一
    般行情、型態相符，未有特別可疑之處，且被告既係透過合
    法玩具經銷商購買上開槍枝，而先前多次交易之玩具槍亦均
    無殺傷力之問題，則其辯稱購入時並不知上開槍枝具有殺傷
    力等語，應符合常情，堪予採信。
２、再者，上開扣案槍枝經送內政部警政署刑事警察局鑑定結果
    ，並無法研判是否有改造之情事，有該局97年10月28日刑鑑
    字第0970137347號函文附卷可證（見偵查卷第94頁），佐以
    證人丁○○、乙○○、范進財上開證詞，亦均認外觀上並沒
    有改造或變造之情，而槍枝之改造或變造，若非具專業技術
    者，當無法輕易完成，目前亦無任何資料，足證被告具有此
    方面專業，是就目前卷證資料，尚難認定被告購入上開槍枝
    後，有何改造或變造槍枝之行為，灼然甚明，準此，其槍枝
    狀態與華山玩具公司當初出售之狀態應係相同，再審之我國
    乃嚴格管制、取締具有殺傷力之槍枝，且刑罰頗重之國家，
    衡諸常情，苟係合法玩具商所製造或出售之經政府核准之玩
    具槍，一般社會大眾當可信賴其所販賣者應係合法槍枝無疑
    ，是以，本件被告既係自信所為並不足以涉及刑罰，且依其
    情狀所生之自信，尚與社會通常觀念無違，尚難逕認被告對
    上開槍枝有殺傷力乙節，應有認識。據此，縱上開槍枝確具
    有殺傷力為真，亦難遽認被告主觀上有何違法之故意可言。
(三)、綜上，本院認被告上開所辯，尚非無據，應堪採信。至公訴
    人雖聲請傳喚A1為證，本院據上開事證，心證已臻明確，因
    認尚無傳喚之必要，附此敘明。
六、綜上所述，公訴人所舉之證據，尚不足以證明被告確實具有
    殺傷力槍枝之認識，自難遽認被告之行為已符合槍砲彈藥刀
    械管制條例之構成要件，此外，本院復查無其他積極證據，
    足資證明被告有何公訴人所指非法持有、意圖販賣而陳列具
    殺傷力槍枝之犯行，揆諸前揭說明，既不能證明被告犯罪，
    依法自應為其無罪之諭知。
據上論斷，應依刑事訴訟法第301條第1項，判決如主文。
本案經檢察官丙○○到庭執行職務。
中    華    民    國    98    年    3     月    18    日
                    刑事第十庭  審判長法  官  李雅俐
                                      法  官  王世華
                                      法  官  蔡美華
以上正本證明與原本無異。
如不服本判決應於收受判決後10日內向本院提出上訴書狀，並應
敘述具體理由；其未敘述上訴理由者，應於上訴期間屆滿後20日
內向本院補提理由書（均須按他造當事人之人數附繕本）「切勿
逕送上級法院」。
                                      書記官  張皇清
中    華    民    國    98    年    3     月    18    日


司法院資訊處製作；財團法人民間司法改革基金會備份。
